【裁判字號】    89,上訴,862
【裁判日期】    890809
【裁判案由】    違反著作權法
【裁判全文】
臺灣高等法院高雄分院刑事判決                    八十九年度上訴字第八六二號
    上  訴  人  甲○○
    即  被  告
右上訴人因違反著作權法案件，不服臺灣屏東地方法院八十九年度訴字第四二號中華
民國八十九年五月二十四日第一審判決（起訴案號：臺灣屏東地方法院檢察署八十八
年度偵字第七六一五號），提起上訴，本院判決如左：
      主  文
原判決撤銷。
甲○○連續意圖出租而擅自以重製之方法侵害他人之著作財產權，處有期徒刑柒月，
緩刑參年。
扣案之電腦拾肆台（含數據機壹台），沒收。
      事  實
一、甲○○係屏東市○○路三Ｏ八之二號「二ＯＯ一網際網路」遊樂場負責人，明知
    「賭神至尊之戰」係歐樂影視國際股份有限公司（下稱歐樂公司）所享有著作權
    之遊戲軟體，竟基於意圖出租之概括犯意，於八十八年七月間起，在未經歐樂公
    司同意或授權下，擅自將該遊戲軟體以重製方式灌錄於其遊戲場之電腦主機內，
    基於直接營利之概括犯意，以每小時新台幣二十元之代價，提供予不特定之顧客
    打玩，以此方法侵害歐樂公司之著作權，嗣經歐樂公司代理人林永吉發現，而於
    同年十一月十九日為警持搜索票在上址查獲，並當場拍攝照片八幀，扣得其所有
    電腦十四台（含數據機一台）。
二、案經歐樂公司訴由屏東縣警察局移送台灣屏東地方法院檢察署檢察官偵查起訴。
      理  由
一、訊據被告甲○○矢口否認右揭犯行，辯稱其僅提供顧客上網之服務，並未提供任
    何遊戲軟體給顧客把玩，告訴人歐樂公司所指之「賭神至尊之戰」遊戲軟體係顧
    客上網後自行搜尋所獲，即類似宏碁戲谷在網路上提供遊戲軟體供人打玩一樣，
    與被告無涉云云。
二、經查：
（一）本件係告訴人代理人林永吉會同警方當場查獲並製有搜索扣押筆錄，依卷附之
      拍攝之現場照片（附於警卷），其中編號四、五之照片雖顯示「賭神至尊之戰
      」遊戲軟體之編號為「」及提供網址查詢之畫面，係屬美商微軟公司所有瀏
      覽器程式（Internet Explorer）之工作視窗畫面，位址列顯示「http：
      //www.oxnet.net.hk」之網域名稱（Domain Name），其中「www」代表主機名
      稱，「oxnet.net」代表機構名稱，「hk」 代表地理名稱，地理名稱的作用，
      在於指出伺服主機的所在地，而「hk」 則為香港（Hong-Kong）之英文縮寫，
      經核與被告於警訊中陳稱：「（貴店電腦於上網時其第一個主畫面網址為何？
      ）是www.oxnet.net.hk」、「（右述網址是否為貴店客人於上網時，每部電腦
      的第一個主畫面？）是的，本店電腦於每次上網時均開啟右述網址的主畫面」
      等語云云（警卷八十八年十一月十九日偵訊筆錄）相符，且照片編號五：上開
      提供網址查詢之瀏覽器畫面中，亦有「本網頁所有連結皆由OX NET所提供」等
      字樣，足證前開遊戲軟體（包括遊戲軟體之編號為「」賭神至尊之戰）按編
      號順序排列整齊之瀏覽器畫面，係屬香港「oxnet.net」 網路機構之網頁無誤
      ，而經被告將該網頁設定為店內每一部電腦上網啟動執行瀏覽器程式（Intern
      et Explorer）時首頁之畫面，且上開香港「oxnet.net」網路機構之網頁所提
      供者，乃畫面中按編號順序排列整齊遊戲軟體名稱之超連結（Hyperink），並
      非被告所自行架設網站之畫面或顯示電腦中已灌錄遊戲軟體。被告辯稱：那是
      網路上的網頁編號，不是我們的編號等語云云，即非全無可採。惟該網頁為超
      連結僅是提供欲連結網站或網頁的路徑，並非提供遊戲之軟體由上網者直接打
      玩，此乃超連結之特性，故上開網址之網頁只是提供路徑而已，應無法提供遊
      戲軟體，惟卷附編號六、八之照片卻顯示「賭神至尊之戰」之程式畫面及遊戲
      內容畫面，被告雖辯稱：係顧客上網後自行搜尋所獲等語云云，然被告先於警
      訊中陳稱：「（若沒有灌錄該遊戲軟體，又為何會在電腦中發現該軟體）因為
      本店是經營網際網路，本店的客人只要上網，也就是到右述的網址上點選，就
      可以把玩這個遊戲」（警卷八十八年十一月十九日偵訊筆錄），即指點選該編
      號為「」賭神至尊之戰即可出現該遊戲供上網者打玩，經核與上開網站僅為
      超連結之特性不合，被告所稱顯非實在，被告嗣於本院審理中又稱：「遊戲軟
      體是顧客上網後自行搜尋所獲」等語（本院卷第三Ｏ頁），核其前後供述已互
      有出入，且若果係顧客上網後自行搜尋所獲，被告又如何能將之均先設為瀏覽
      器程式（Internet Explorer） 執行時之首頁，且在每一台電腦開機時出現一
      樣之畫面？次按「賭神至尊之戰」遊戲軟體程式，研發設計之博亞科技有限公
      司並未授權於任何網路上之網站供第三者下載使用，此有證明書在卷可稽（偵
      字第七六一五號卷第二四頁），又上開遊戲軟體僅供家用，並無上網，經瀏覽
      「是方」的網站，並未發現上開遊戲軟體，且「是方」所提供的網站沒有提供
      軟體，亦經告訴人代理人黃雅鈴在偵訊供述屬實（偵字第七六一五號卷第二四
      頁）；被告雖辯稱電腦主機內無「賭神至尊之戰」之軟體，伊並無重製之行為
      ，惟茍未安裝「賭神至尊之戰」遊戲軟體程式，螢幕顯示器如何出現前開畫面
      、執行「賭神至尊之戰」程式？而編號六、八之照片中螢幕顯示器上分別標示
      「、」，並顯示「賭神至尊之戰」之程式畫面及遊戲內容畫面，編號七照
      片中左側第一台電腦之顯示器，亦係出現「賭神至尊之戰」之遊戲內容畫面，
      足證被告經營「二ＯＯ一網際網路」店內有多台電腦均可執行「賭神至尊之戰
      」遊戲軟體程式，倘係顧客上網任意搜尋所得，亦非每一顧客於多台電腦上網
      時均自行搜尋下載上開遊戲軟體，被告所辯，顯與事理有違；雖被告以宏碁戲
      谷為辯，惟按宏碁戲谷是網路免費遊戲軟體，依其規則亦須先行註冊並下載所
      欲打玩之遊戲軟體後才能開始打玩，該免費提供之網路遊戲軟體仍須下載後才
      能使用，何況「賭神至尊之戰」並未提供上網，又如何能在不下載之情況下即
      能打玩？被告所辯顯與實情不符。另參酌扣案之電腦壹台，經本院勘驗結果，
      該電腦檔案系統均經設定密碼保護隱藏，無法窺知電腦硬碟檔案內容，訊之被
      告，亦答稱：「我不知道」（本院卷第三一頁），足見被告不欲第三人窺知電
      腦硬碟檔案內容之情，凡此足徵該遊戲軟體係被告自行灌錄使用無訛，並非顧
      客上網任意搜尋所得，被告假藉網路服務為名，用以掩人耳目，所辯自不足採
      。
（二）告訴人歐樂公司對於「賭神至尊之戰」電腦程式遊戲軟體享有著作權之情，亦
      據告訴人提出經濟部公司執照一紙、臺北市政府營利事業登記證一紙、權利讓
      渡書、證明書一份等件在卷可稽。而被告右揭侵害著作權之事實，並據告訴人
      歐樂公司代理人林永吉、黃雅鈴等人分別於警訊及偵審時指訴綦詳，並有八十
      八年十一月十九日為警持搜索票在被告經營之「二ＯＯ一網際網路」店內查獲
      當時所拍攝之現場照片八幀附卷可稽，及電腦十四台（含數據機一台）扣案足
      資佐證。
（三）本案係因告訴人歐樂公司代理人林永吉進行市場調查時發現，並報警查獲，渠
      於歐樂影視市場調查表說明欄固載明：「該店未經授權，擅自將本公司享有著
      作權之電腦程式著作VIDEO GAME使用於個人電腦之CD-ROM內，供不定客戶租玩
      圖利」等語云云（附於警卷），而扣案之電腦一台，經本院審理中當庭勘驗結
      果，其上並無光碟機之裝置，且被告於本院審理中已自承：「公司沒有買賭神
      至尊之戰之光碟片」等語（本院卷第三一頁），又無「賭神至尊之戰」光碟片
      扣案，告訴人歐樂公司代理人林永吉上開說明，核其本意，乃係指被告已將光
      碟片內容，以類似〝虛擬光碟〞方式載入硬碟上，供不定客戶租玩圖利而言。
      且本案事證至為明確，已如上述，告訴人代理人林永吉經原審及本院傳喚均未
      到庭，惟事證已明，於被告防禦權行使及刑罰權之確定，並無直接關係，併此
      敘明。
（四）綜上所述，被告所辯並未違反著作權法云云，顯係臨訟卸責之詞，不足採信。
      本案事證至為明確，被告右揭犯行，洵堪認定。
三、被告甲○○明知「賭神至尊之戰」係歐樂公司所享有著作權之遊戲軟體，竟意圖
    出租，在未經歐樂公司同意或授權下，擅自將該遊戲軟體以重製方式灌錄於其遊
    戲場之電腦主機內提供予不特定之顧客打玩。核其所為係犯著作權法第九十一條
    第二項之意圖出租而擅自重製他人之著作財產權罪，被告明知為侵害電腦程式之
    著作財產權之重製物嗣仍作為直接營利之使用，以每小時廿元之代價出租與他人
    打玩，其意圖出租而重製上開遊戲軟體程式後而作為直接營利之使用出租他人，
    其使用之低度行為為重製之高度行為所吸收，不另論罪。被告先後多次犯行，時
    間緊接，犯罪構成要件相同，顯係基於概括犯意反覆為之，為連續犯，依刑法第
    五十六條規定論以一罪，並加重其刑。
四、原審認被告甲○○罪證明確，予以論罪科刑，固非無見。惟查：（一）原判決事
    實欄及理由均認被告有連續犯之行為，惟判決主文漏未記載連續犯，其主文與犯
    罪事實及理由即不相適合，（二）被告重製之後為直接營利之使用以每小時廿元
    之代價出租與他人，其使用之低度行為為重製之高度行為所吸收，不另論罪，已
    如前述，原審誤為被告另犯著作權法第九十三條第三款之罪，而與著作權法第九
    十一條第二項之罪有方法結果之牽連關係，亦有不當，（三）原判決以香港「
    oxnet.net 」網路機構之網頁畫面中按編號順序排列整齊遊戲軟體名稱，其中編
    號為「」 賭神至尊之戰之超連結（Hyperlink），作為認定重製之理由，亦有
    未洽。被告甲○○上訴意旨否認犯罪，指摘原判決不當，雖無理由，惟原判決既
    有不當，自應由本院撤銷改判。爰審酌被告圖利違反著作權法，經營期間非長，
    飾詞否認、已與告訴人達成和解等情及其他一切情狀，量處如主文所示之刑。查
    被告甲○○（曾於八十七年間因賭博罪，經經台灣屏東地方法院判處拘役三十日
    ，如易科罰金以三百元折算一日）未曾受有期徒刑以上刑之宣告，此有本院被告
    全國前案紀錄表暨臺灣高雄地方法院檢察署刑案資料查註紀錄表在卷可稽，素行
    尚屬良好，經此偵審程序及科刑教訓，當足生警惕，諒無再犯之虞，因認所宣告
    之刑，以暫不執行為適當，爰諭知緩刑三年，以啟自新。至扣案之電腦係被告所
    有，業據被告供明在卷，且該電腦係供執行「賭神至尊之戰」電腦程式遊戲等情
    ，已如前述，是扣案電腦十四台（含數據機一台）係被告供前開犯罪所用之物，
    爰依刑法第三十八條第一項第二款之規定，併予以宣告沒收。
據上論結，應依刑事訴訟法第三百六十九條第一項前段、第三百六十四條、第二百九
十九條第一項前段、著作權法第九十一條第二項、刑法第十一條前段、第五十六條、
第七十四條第一款、第三十八條第一項第二款，判決如主文。
本案經檢察官林應華到庭執行職務。
中    華    民    國 八十九      年      八      月      九      日
                              臺灣高等法院高雄分院刑事第五庭
                                  審判長法官  吳水木
                                        法官  洪慶鐘
                                        法官  惠光霞
右正本證明與原本無異。
如不服本判決，應於判決送達後十日內向本院提出上訴狀，其未述理由者並應於提
出上訴狀後十日內向本院補提理由書（應附繕本)。
                                      書記官  高惠珠
中    華    民    國        八十九      年      八      月     十一     日
所犯法條：
著作權法第九十一條第二項
意圖銷售或出租而擅自以重製之方法侵害他人之著作財產權者，處六月以上五年以下
有期徒刑，得併科新臺幣三十萬元以下罰金。
                                                                      Ｈ


司法院資訊處製作；財團法人民間司法改革基金會備份。
